臺灣高雄地方法院刑事判決　　　　　　　98年度易字第1073號
公　訴　人　臺灣高雄地方法院檢察署檢察官
被　　　告　胡爾卿
上列被告因詐欺案件，經檢察官提起公訴（96年度偵字第28812
號、97年度偵字第30791號），本院判決如下：
    主  文
胡爾卿無罪。
    事實及理由
一、公訴意旨略以：被告蔡建一( 經合法傳、拘未到，業已通緝
    ，嗣緝獲後再行審結) 、胡爾卿基於意圖為自己不法所有之
    詐欺取財犯意聯絡，與范文彬（年籍不詳）、張源華一同於
    民國96年6月10日前往高雄市○○區○○路220號「直航通有
    限公司」，由不知情之張源華出面持其證件承租車號ZZ-017
    3號小客車，致直航通有限公司員工何俊賢不知有詐，將該
    車出租並交付給張源華，事成後再由張源華將車轉交給被告
    胡爾卿，胡爾卿使用一日後隨即轉交給被告蔡建一，由被告
    蔡建一將車停放在其住處高雄市○○區○○路221之231號「
    美麗華大樓」地下二樓停車場，並將汽車零組件拆卸後變賣
    。嗣經直航通有限公司在上址尋獲已遭拆卸之前開車輛，始
    獲悉上情。因認被告蔡建一、胡爾卿2人涉犯刑法第339條第
    1 項詐欺取財罪嫌等語。
二、證據能力部分：
    按除法律另有規定外，實施刑事訴訟程序之公務員因違背法
    定程序取得之證據，其有無證據能力之認定，應審酌人權保
    障及公共利益之均衡維護；被告以外之人於審判外之言詞或
    書面陳述，除法律有規定者外，不得作為證據；又被告以外
    之人於審判外之陳述，雖不符合同法第159條之1至第159 條
    之4 之規定，但經當事人於審判程序同意作為證據，法院審
    酌該言詞陳述或書面陳述作成時之情況，認為適當者，亦得
    為證據；當事人、代理人或辯護人於法院調查證據時，知有
    第159條第1項不得為證據之情形，而未於言詞辯論終結前聲
    明異議者，視為有前項之同意，刑事訴訟法第158條之4、第
    159條第1項、第159條之5分別定有明文。本判決下列所引用
    之各項供述證據，當事人均不爭執各該證據之證據能力，且
    迄本院言詞辯論終結前亦均未就該等證據之證據能力聲明異
    議，本院審酌此等證據資料取得及製作時之情況，尚無違法
    不當及證明力明顯過低之瑕疵，以之作為證據應屬適當；另
    本判決後述所引之各項非供述證據，無證據證明係實施刑事
    訴訟程序之公務員以不法方式所取得，且亦無證據證明係非
    真實，復均與本件待證事實具有關聯性，是依刑事訴訟法第
    158條之4之反面解釋，當有證據能力；又前開供述與非供述
    證據復經本院於審理期日中合法調查，自均得為本案證據使
    用，同先敘明。
三、按犯罪事實應依證據認定之，無證據不得認定犯罪事實；不
    能證明被告犯罪者，應諭知無罪之判決，刑事訴訟法第 154
    條第2 項、第301 條第1 項分別定有明文。次按認定不利於
    被告之證據須依積極證據，苟積極證據不足為不利於被告事
    實之認定，即應為有利被告之認定，更不必有何有利之證據
    ；又犯罪事實之認定，應憑證據，如無相當之證據，或證據
    不足以證明，自不得以推測或擬制之方法，以為裁判之基礎
    。再者，依刑事訴訟法第161 條第1 項規定，檢察官對於起
    訴之犯罪事實，仍應負提出證據及說服之實質舉證責任，尚
    其所提出之證據，不足為被告有罪之積極證明，或其指出證
    明之方法，無從說服法院以形成被告有罪之心證，基於無罪
    推定之原則，自應為被告無罪判決之諭知（最高法院30年上
    字第816 號、40年台上字第86號、92年台上字第128 號判例
    可資參照）。末按告訴人之指訴，係以使被告受刑事訴追為
    目的，是以告訴人之指訴為證據方法，除其指訴須無瑕疵，
    且應有查與事實相符之佐證，始得資為判決之基礎（最高法
    院52年台上字第1300號、61年台上字第3099號判例意旨參照
    ）。
四、本件公訴人認被告胡爾卿涉犯刑法第339條第1項詐欺取財罪
    嫌，係以同案被告蔡健一於偵查中坦承其與被告胡爾卿、「
    雲林人」阿華一起去租車，之後被告胡爾卿即將車子交由其
    停放在美麗華大樓地下室停車場，並將車牌、零組件拆除之
    證述，以及告訴人直航通有限公司代表人高進忠、證人何俊
    賢、張源華等人於偵查中證稱被告胡爾卿有一起去租車，後
    來車子停放在蔡建一住處地下室停車場，該車被找到時，零
    件已遭人拆卸等證詞，以及汽車租賃契約書 1紙等證據，為
    其主要論據。訊據被告堅決否認有何詐欺取財犯行，辯稱：
    根本不是伊去租車，伊沒有看到這部車，監視畫面也沒有拍
    到是伊，伊也不認識蔡健一，張源華因在伊家中行竊被發現
    ，因而懷恨在心，故意指稱是跟伊一起去租車等語。
五、經查：
  (一)證人即同案被告蔡建一於偵查及本院審理中陳稱：伊之前有
    幫胡爾卿辦過貸款，胡爾卿說他妹妹的男朋友要帶他妹妹出
    去玩，所以要租車，伊問胡爾卿他乾妹妹的男朋友叫什麼名
    字，他說叫張源華，伊認識直航通有限公司的店長何俊賢，
    故介紹胡爾卿前往租車等語(見偵卷第 10頁，本院易字卷第
    42至44頁) ；又證人張源華於偵查中亦證稱：伊與被告胡爾
    卿、范文彬、蔡建一共同去租車，庭上的被告的確是胡爾卿
    等語(見偵卷第13頁、第57頁)，核與證人何俊賢證稱當天是
    張源華來租車，外面還有3人等語大致相符(見偵卷第57頁)
    。又查，被告胡爾卿自承張源華的女朋友是伊認的乾妹妹，
    名字叫小琦，伊是經由其乾妹妹而認識張源華等語( 見本院
    易字卷第189頁)，核與同案被告蔡建一陳稱被告胡爾卿說他
    妹妹的男朋友叫張源華一情相符，足見證人即同案被告蔡建
    一、證人張源華所述均與事實相符，被告胡爾卿確於96年6
    月10日與張源華等人共同前往高雄市○○區○○路 220號「
    直航通有限公司」，推由張源華出面承租車號 ZZ-0173號小
    客車乙節，殆無疑義。
  (二)被告雖稱伊沒有去租車，也不認識蔡建一，張源華因曾在伊
    家中行竊被發現，因而懷恨在心，故意指稱是跟伊一起去租
    車等語；然查，被告先於偵查中及本院 98年1月16日、98年
    11月26 日準備程序中皆供稱伊不認識蔡建一、張源華2人，
    卻於本院 99年10月7日復改稱張源華於96年6月1日有住過伊
    家，伊有看過張源華等語，且其對於何人冒用其名義去租車
    ，遭冒用名義是否有報案等，其供述亦均前後矛盾，未若證
    人張源華、蔡建一證述內容之一致與明確；再者，被告雖稱
    張源華行竊被發現，因而對其懷恨在心等語，然未見其提出
    報案證明等足資證明其主張張源華竊盜事實之相關證據，況
    且，上開車輛之租金及零件損失，業由張源華與直航通公司
    和解並清償完畢，此據告訴人之代表人高進忠於本院審理中
    到庭證述屬實(見本院易字卷第136頁) ，則張源華既已願負
    擔賠償責任，復未曾向被告提出分擔該賠償責任之要求，亦
    不可能有何故意誣陷被告之理，綜上，被告辯稱伊沒有一起
    去租車，也不認識蔡建一，張源華係挾怨報復等詞，均不可
    採信。
  (三)查上開小客車經直航通有限公司人員在上址發現時，該車車
    牌、零組件已遭拆卸一情，雖據證人即告訴人直航通有限公
    司之代表人高進忠於偵查及本院審理中證述在卷(見他卷第7
    頁，偵卷第10頁、第18頁、第28頁，本院易字卷第141至145
    頁) ，然綜觀全卷，並無現場監視錄影光碟、照片以及車輛
    損失明細等相關證據予以佐證，上開事實之真實性，尚嫌有
    疑；且縱該部分事實認定屬實，惟查上開車輛係停放於同案
    被告蔡建一住處「美麗華大樓」地下 2樓停車場內，且該大
    樓係有管理員看管之處(見本院易字卷第73至74頁)，衡情一
    般不相干人士應無法自由進出，況遍查卷內證據，僅有告訴
    人之代表人高進忠證稱伊有從監視畫面中看到蔡建一出現在
    該大樓地下停車場內之證詞(見偵卷第 18頁，本院易字卷第
    143 頁) ，至於被告胡爾卿究竟有無出現在該停車場，以及
    有無共同拆卸上開車輛之零組件等相關證據，則均付之闕如
    ，是縱能證明被告確與同案被告蔡建一及張源華等人共同去
    租車，亦難遽行認定被告有將該車之零組件拆卸變賣，而謂
    被告有何詐欺取財之犯行。檢察官雖以同案被告蔡建一於偵
    查中證稱被告胡爾卿將該車輛交由其停放在「美麗華大樓」
    地下室停車場，並將車牌、零組件拆除等語，據此認定被告
    胡爾卿有拆卸車牌及零組件之行為；惟細譯證人即同案被告
    蔡建一偵查中之證詞，其僅坦承有與被告胡爾卿及證人張源
    華等人一起去租車，並將該車停放於其住處的車庫內，然並
    未明確指稱車牌及零組件係遭被告胡爾卿拆卸，從而，檢察
    官據此為認定被告胡爾卿涉犯詐欺取財罪嫌之依據，容有未
    洽。
六、綜上，本件被告固有共同前往直航通有限公司租車之行為，
    然依卷內證據，未有足以證明被告將該車輛之零組件拆卸之
    積極證據存在，且按，租車未還之原因尚有多端，難以僅因
    未按期還車，即遽謂行為人主觀上有不法所有意圖，自無從
    遽以刑法第339條第1項詐欺取財之罪名相繩；又查，依卷內
    證據顯示之事實以及上開說明，亦不足證明被告之行為有該
    當刑法侵占罪嫌之虞，從而，本院自無變更起訴法條，並予
    以論罪科刑之必要，附此敘明。此外，本案查無其他積極證
    據，足資認定被告有何詐欺取財之犯行，徵諸上開說明，自
    屬不能證明被告犯罪，而應為被告無罪之諭知。
據上論斷，應依刑事訴訟法第301 第1 項，判決如主文。
本案經檢察官劉慕珊到庭執行職務。
中    華    民    國   100    年    5     月     3    日
                  刑事第十四庭審判長  法  官  陳銘珠
                                      法  官  李俊霖
                                      法  官  謝琬萍
以上正本證明與原本無異。
如不服本判決應於收受送達後10日內向本院提出上訴書狀，並應
敘述具體理由；如未敘述上訴理由者，應於上訴期間屆滿後20日
內向本院補提理由書（均須按他造當事人之人數附繕本）「切勿
逕送上級法院」。
中    華    民    國   100    年    5     月     3    日
                                      書記官 陳玉娥